【裁判字號】    89,簡上,10
【裁判日期】    890510
【裁判案由】    共有土地買賣糾紛
【裁判全文】
臺灣基隆地方法院民事判決  八十九年度簡上字第十號
    上  訴  人  乙○○
    被  上訴人  丙○○
                甲○○
右當事人間請求共有土地買賣糾紛事件，上訴人對於中華民國八十八年十一月十日本院瑞芳簡易庭八十八
年度瑞簡字第三五號第一審判決提起上訴，本院判決如左：
    主  文
上訴駁回。
第二審訴訟費用由上訴人負擔。
    事  實
甲、上訴人方面：
  一、聲明：求為判決：(一)原判決廢棄。(二)被上訴人應將台北縣貢寮鄉○○段貢寮小段一八六地號土
      地其應有部分二分之一出售與上訴人。
  二、陳述：除與原審判決書所載者相同茲予引用外，補稱：買賣契約成立後，被上訴人丙○○曾表示其
      有優先承購權，而被上訴人甲○○自願放棄優先權而將原已申請移轉所有權之登記予以撤銷，顯見
      被上訴人甲○○已放棄系爭土地之優先承購權；又被上訴人丙○○既通知上訴人以同一價格出售，
      且出售全額由被上訴人丙○○指定，則上訴人乙○○既已表示願意接受承買系爭土地，買賣契約已
      成立，惟上訴人丙○○拒不履行買賣之移轉所有權登記事宜，爰提起本件訴訟，請求被上訴人丙○
      ○應將台北縣貢寮鄉○○段貢寮小段一八六地號土地其應有部分二分之一出售與上訴人。
  三、證據：援用原審之舉證方法。
乙、被上訴人方面：
  一、聲明：駁回上訴。
  二、陳述：除與原審判決書所載者相同茲予引用外，補稱：上訴人主張被上訴人丙○○曾以存證信函通
      知其欲出售系爭土地應有部分，而上訴人亦已存證信函回覆欲承購，認為買賣契約業已成立而為主
      張，惟依上訴人丙○○之存證信函之文意並未表示已同意出售系爭土地予上訴人，而係請上訴人出
      面協商，上訴人既未出面協商顯已視同棄權，其據以主張請求移轉系爭土地顯無理由。
  三、證據：援用原審之舉證方法。
    理  由
一、本件上訴人起訴主張：台北縣貢寮鄉○○段貢寮小段一八六地號土地，面積為二二六平方公尺，為上
    訴人、被上訴人丙○○及甲○○所共有，被上訴人丙○○已出售系爭土地之應有部分予甲○○，並簽
    訂買賣契約，上訴人發覺後，即向被上訴人丙○○表示亦願意購買，並經被上訴人丙○○於八十六年
    十一月二十四日以存證信函通知原告有意出售系爭土地應有部分，原告則於八十六年十一月二十七日
    函覆願意承購，詎料被上訴人丙○○均不偕同辦理登記等情，因求為命被上訴人丙○○應將台北縣貢
    寮鄉○○段貢寮小段一八六地號土地其應有部分二分之一出售與上訴人之判決，並於原審提出土地登
    記簿謄本、存證信函三份、杜賣證書、調解筆錄五份、營業登記證、證明書、不起訴處分書為據。
二、被上訴人丙○○則以：其出售系爭土地應有部分時被上訴人甲○○以其應有部分較多，可不必通知另
    一共有人，致令被上訴人丙○○逕行與被上訴人甲○○訂立買賣契約，嗣欲辦理過戶時，經上訴人阻
    止，而暫行撤回過戶登記之聲請，並於八十六年十一月二十四日以存證信函通知上訴人如欲以同一價
    格購買，請於文到十日內出面協商，否則視同棄權，惟上訴人一直不願意出面協商，經被上訴人丙○
    ○請求台北縣貢寮鄉調解委員會調解三次，上訴人僅出席第一次但因無結果，約定再行協調，詎上訴
    人均未出席。依據土地法第三十四條之一規定，其應有權利決定欲將系爭土地持分出售予何共有人等
    語為辯，並於原審提出買賣契約書一份、台北縣稅捐稽徵處瑞芳分處函二份、台北縣貢寮鄉調解委員
    會筆錄三份、存證信函五份為據。被上訴人甲○○於本院未為提出任何聲明或書狀而為主張，惟於原
    審以輔助被上訴人丙○○訴訟，依據民事訴訟法第五十八條第一項規定參加訴訟，並於原審以原告提
    出之杜賣契約與本件訴訟並不相關，而提出調解書五份、台灣台北地方法院八十六年度偵字第二三四
    四四號不起訴處分書、台灣台北地方法院八十七年度訴字第七六一號民事判決。
三、查上訴人主張被上訴人丙○○曾以存證信函通知其欲出售系爭土地應有部分，上訴人亦以存證信函回
    覆欲承購，是其與被上訴人丙○○間買賣契約應已成立云云，惟依據被上訴人丙○○八十六年十一月
    二十四日出具之存證信函文意，係記載「．．．．台端（即上訴人）如有意承購，請於文到十日內出
    面協商，否則視同棄權論」，僅表示被上訴人丙○○有意出售系爭土地之應有部分，若上訴人有意承
    購應出面協調，非謂上訴人表示承購之意即買賣契約成立，換言之，被上訴人丙○○並未因此即負有
    出售系爭土地應有部分予上訴人之義務，況上訴人提出之杜賣證書上所載之出賣人並非被上訴人丙○
    ○，自不得據此要求被上訴人丙○○依據杜賣證書履行出賣人之義務，是被上訴人丙○○抗辯二造間
    並未無買賣契約存在，尚屬可信。再查，本件被上訴人丙○○於八十六年八月二十三日出售系爭土地
    應有部分予被上訴人甲○○，此有不動產買賣契約書一份在卷足參，復為二造所不爭執，且買受人甲
    ○○亦為系爭土地之共有人之一，有系爭土地之土地登記簿謄本在卷足徵，按土地法第三十四條之一
    第四項規定共有人出賣應有部分時，他共有人得以同一價格共同或單獨優先承購，其立法意旨無非為
    第三人買受共有人之應有部分時，承認其他共有人享有優先承購權，簡化共有關係。若共有人間互為
    買賣應有部分時，即無上開規定適用之餘地（參最高法院七十二年度台抗字第九十四號判例要旨），
    是上訴人與被上訴人丙○○、甲○○既均為土地共有人，則上訴人主張共有人之被上訴人丙○○出售
    系爭共有土地予共有人甲○○時，其享有優先承買權云云，應屬無據。從而上訴人本於土地共有人地
    位主張享有優先購買權及依據買賣關係請求被上訴人出售系爭土地之主張，為無理由，不應准許。原
    審為上訴人敗訴之判決，並無不合。
    上訴意旨指摘原判決不當，得予以廢棄改判，為無理由，應予駁回。
四、據上論結，本件上訴為有理由，依民事訴訟法第四百三十六條之一第三項、第七十八條，判決如主文
    。
中          華          民          國      八十九    年      五        月      十        日
~B臺灣基隆地方法院民事庭
~B    審判長法官  李木貴
~B          法官  林李達
~B          法官  何怡穎
右為正本係照原本作成。
本件判決不得上訴。
中          華          民          國      八十九    年      五        月      十七      日
~B        書記官  莊國南


司法院資訊處製作；財團法人民間司法改革基金會備份。
